【裁判字號】    98,審訴,5611
【裁判日期】    981231
【裁判案由】    清償借款
【裁判全文】
臺灣臺北地方法院民事判決            98年度審訴字第5611號
原      告  台北國寶資產管理有限公司
法定代理人  乙○○
訴訟代理人  陳俊源
被      告  甲○○
上列當事人間請求清償借款事件，本院於民國98年12月28日言詞
辯論終結，判決如下：
    主  文
被告應給付原告新臺幣伍佰捌拾伍萬捌仟零柒拾伍元，及自民國
九十八年三月九日起至清償日止，按年息百分之八點五計算之利
息，暨自民國九十七年九月三十日起至清償日止，逾期在六個月
以內部分，按上開利率百分之十，逾期超過六個月部分，按上開
利率百分之二十計算之違約金。
訴訟費用新臺幣伍萬玖仟零壹拾肆元由被告負擔。
本判決於原告以新臺幣壹佰玖拾陸萬元供擔保後，得假執行。
    事實及理由
甲、程序方面：
  一、按當事人得以合意定第一審管轄法院。但以關於由一定法
      律關係而生之訴訟為限。前項合意，應以文書證之，民事
      訴訟法第24條定有明文。查訴外人寶島商業銀行股份有限
      公司（下稱寶島銀行）於民國90年8月14日經財政部以台
      財融(二)字第0090288233號函准予更名為日盛國際商業銀行
      股份有限公司（下稱日盛銀行），嗣日盛銀行於94年2月
      23日就債務人謝明清及連帶保證人謝吳美華及原告之債權
      讓與予訴外人新鴻資產管理股份有限公司（下稱新鴻公司
      ），新鴻公司復於98年4月7日將上開債權讓與予原告，並
      已依民法第29 7條規定將上述債權讓與情事通知被告，有
      財政部函、債權讓與證明書、債權讓與通知、臺灣郵政掛
      號郵件收件回執在卷可稽，是本件債權業已合法移轉，自
      讓與時原告即取得債權人之地位，概括承受原債權人新鴻
      公司之所有權利。本件依訴外人寶島銀行與被告間所訂之
      授信約定書第11條，合意以本院為第一審管轄法院，原告
      受讓系爭契約對被告之債權，即為上開約定合意管轄效力
      所及，原告據以向本院提起本訴，核與上開規定無不合，
      故本院就本件清償借款之訴自有管轄權。
  二、按訴狀送達後，原告不得將原訴變更或追加他訴。但請求
      之基礎事實同一者、擴張或減縮應受判決事項之聲明者、
      不甚礙被告之防禦及訴訟之終結者，不在此限，民事訴訟
      法第255條第1項第2款、第3款、第7款定有明文。本件原
      告聲請支付命令時原主張：被告應給付原告5,858,07 5元
      ，及自97年9月30日起至清償日止，按年息8.5%計算之利
      息，暨按上開年息20%計算之違約金。惟被告於法定期間
      內合法提出異議致視同起訴，嗣原告於98年10月28日以民
      事準備書狀，擴張減縮聲明為(一)被告應連帶給付原告
      5,858,075元，及自98年3月9日起至清償日止，按年息
      8.5%計算之利息，暨自97年9月30日起至清償日止，逾期
      在6個月以內部分，按上開利率10%，逾期超過6個月部分
      ，按上開利率20%加付違約金；(二)原告願供擔保，請准宣
      告假執行。經核原告前後聲明之請求之基礎事實同一，且
      利息起算日及違約金計算方式之變更，僅屬擴張減縮應受
      判決之聲明，而追加假執行之聲請部分，並無礙於被告之
      防禦及訴訟之終結，揆諸前開法條所示，應無不合，自應
      准許。
乙、實體方面：
  一、原告起訴主張：訴外人謝明清分別於87年8 月25日、87年
      8 月27日邀同訴外人謝吳美華及被告為連帶保證人向寶島
      銀行借款9,800,000 元、1,000,000 元，約定借款期間自
      87年8 月25日起至107 年8 月25日止，以一個月為一期，
      共分240 期，按期平均攤還本息，利息按寶島銀行基本放
      款利率加碼年息0.5%機動計算，倘逾期未攤還本息，即喪
      失期限利益，其債務視為全部到期，逾期在6 個月以內部
      分，按上開約定利率10% ，逾期超過6 個月部分，按上開
      約定利率20% 加付違約金。詎訴外人謝明清未依約還款，
      依約其債務已視為全部到期，經寶島銀行就債務人謝明清
      及連帶保證人謝吳美華之財產聲請強制執行，尚有6,324,
      385 元及按上開約定利率計算之利息、違約金迄未清償。
      復經原債權受讓人新鴻公司就債務人謝明清及連帶保證人
      謝吳美華之財產聲請強制執行，至97年11月26日止共計受
      償507,047 元（其中沖抵本金466,310 元，沖抵利息40,7
      37元），又原告對債務人謝明清之薪資聲請強制執行，至
      98年4 月7 日止，共受償217,743 元，尚有5,858,075 元
      及自98年3 月9 日起至清償日止，按上開約定利率計算之
      利息、違約金迄未清償。為此依消費借貸契約、債權讓與
      及連帶保證之法律關係提起本訴，請求被告負擔清償責任
      ，爰聲明如主文第一項所示，並願供擔保請准宣告假執行
      等情。
  二、被告答辯則以：可能為被告的朋友開設公司，借用被告之
      身分證及印章，惟並不認識訴外人謝明清及謝吳美華云云
      。
  三、兩造不爭執事項：
    (一)借據二紙（見本院卷第24至第25頁）。
    (二)債權讓與證明書（見本院卷第15頁、第17頁）。
    (三)對於借據上簽名之真正不否認。
  四、得心證之理由：原告起訴請求被告清償借款，惟被告以上
      揭情詞置辯，茲就兩造爭點分述如下：
    (一)按借用人應於約定期限內，返還與借用物種類、品質、數
      量相同之物；當事人得約定債務人不履行債務時，應支付
      違約金；債權之讓與，非經讓與人或受讓人通知債務人，
      對於債務人不生效力，民法第478 條前段、第250 條第1
      項、第297 條第1 項分別定有明文，是以原告既為系爭債
      權受讓人，其依借據及上開條文規定，於訴外人謝明清未
      依約清償致視同全部到期時，訴請被告給付借款本金及約
      定之利息、違約金，即非無據。
    (二)又被告雖以上揭情詞置辯，惟依原告所提出之授信約定書
      第10條第1 項記載「立約人所保證之債務，如主債務人未
      依約履行，立約人當即負責如數付清並同意拋棄先訴抗辯
      權及左列事項：(一)貴行毋須先就擔保物受償，得逕向立約
      人求償。」等語，並由被告於該授信約定書正面之借據上
      連帶保證人處簽名蓋章，復為被告所不爭，觀諸前開聲明
      之文字簡明且字數不多，字體、大小均相同，一般人均可
      明暸其涵意。且被告自承曾將身分證及印章借與他人使用
      開設公司，對於可能負擔系爭債務之連帶清償責任之風險
      無從諉為不知，自應有相當之認識，是前開約定對於被告
      並無顯失公平之處，應屬有效，原告依前開約定請求被告
      負擔清償責任，洵屬有據。
    (三)綜上所述，原告依消費借貸契約、債權讓與及連帶保證之
      法律關係請求被告給付原告如主文第一項所示之金額、利
      息、違約金，為有理由，應予准許。
  五、原告陳明願供擔保以代釋明聲請宣告假執行，核無不合，
      爰酌定相當擔保金准許之。
  六、訴訟費用負擔之依據：民事訴訟法第78條。
中    華    民    國    98    年    12    月    31    日
                  民事第六庭    法  官  張瑜鳳
以上正本係照原本作成。
如對本判決上訴，須於判決送達後20日內向本院提出上訴狀。
中    華    民    國    98    年    12    月    31    日
                                書記官  羅元秀

司法院資訊處製作；財團法人民間司法改革基金會備份。
